【裁判字號】    99,交上易,340
【裁判日期】    991231
【裁判案由】    過失傷害
【裁判全文】
臺灣高等法院刑事判決               99年度交上易字第340號
上  訴  人  臺灣新竹地方法院檢察署檢察官
被      告  余義恆
上列上訴人因被告過失傷害案件，不服臺灣新竹地方法院99年度
審交易字第103號，中華民國99年10月26日第一審判決（起訴案號
：臺灣新竹地方法院檢察署99年度偵字第3309號），提起上訴，
本院判決如下：
    主  文
上訴駁回。
    事實與理由
一、本案經本院審理結果，認第一審以「被告余義恆無照駕駛ZO
    -5205號之自用小貨車，在新竹市○○路與北門街口，能注
    意，竟疏未注意，適被害人陳乃熾（嗣因病而歿）騎乘車號
    HQO-516號重型機車搭載陳李吟珍，行經同一路口，亦疏未
    注意，因而發生擦撞，致被害人人車倒地，受有胸部挫傷合
    併左側第2至8肋骨骨折及外傷性氣血胸、全身多處深擦傷占
    體表面積百分之2之傷害，嗣經被害人之子陳綏泰提出告訴
    ，因而諭知被告過失傷害罪，處有期徒刑五月，如易科罰金
    ，以新臺幣一千元折算一日之判決」，並無不當，應予維持
    ，並引用第一審判決書記載之事實、證據及理由（如附件）
    。
二、公訴人上訴意旨略以：公訴人以「告訴人具狀請求提起上訴
    ，所持『被告駕車造成被害人身體之傷害非輕，而事後並未
    展現積極商談和解之誠意與歉意，惡性非輕，犯後態度不良
    ，原審所處有期徒刑五月，並准予易科罰金之判決，無法維
    持公平正義，殊屬不當』之理由，尚非顯無理由，爰依其請
    求，提起上訴，請求撤銷原判決，另為適當之判決」等語。
三、惟查：刑之量定係事實審法院得予自由裁量之事項，若其未
    有逾越法定刑之範圍，且亦非明顯違背正義者，即不得遽指
    為違法。本件被告所犯刑法第284條第1項前段過失傷害罪，
    原審就被告無照駕車，依法加重其刑，並審酌被告之過失程
    度（被害人與有過失）、被害人所受傷害非輕、被告於車禍
    之後，並未展現積極商談和解之誠（歉）意，未賠償被害人
    家屬損失等情節，參以被告坦承犯罪之情，量處有期徒刑五
    月並諭知易刑之折算標準，核難認為不當，上訴意旨重為爭
    執，非有理由。至於被告所處之有期徒刑五月，是否符合易
    科罰金之條件，要屬刑之執行問題，上訴意旨所謂「無法維
    持公平正義」云云，委屬誤會。
據上論斷，應依刑事訴訟法第368條、第373條，判決如主文。
本案經檢察官曾俊哲到庭執行職務。
中    華    民    國    99    年    12    月    31    日
                  刑事第二十三庭審判長法  官  童有德
                                      法  官  劉方慈
                                      法  官  陳祐治
以上正本證明與原本無異。
不得上訴。
                                      書記官  張詠婷
中    華    民    國    99    年    12    月    31    日
附件：
臺灣新竹地方法院刑事判決           99年度審交易字第103號
公  訴  人  臺灣新竹地方法院檢察署檢察官
被      告  余義恆  男  36歲（民國○○年○ 月○ 日生）
                    身分證統一編號：Ｚ000000000號
                    住屏東縣來義鄉望嘉村望嘉149之2號
                    居新竹市○區○○路432 號
上列被告因過失傷害案件，經檢察官提起公訴（99年度偵字第33
09號），本院改依簡式審判程序判決如下：
    主  文
余義恆犯過失傷害罪，處有期徒刑伍月，如易科罰金，以新臺幣
壹仟元折算壹日。
    事實及理由
壹、構成犯罪事實：
一、余義恆明知其未持有合格之汽車駕駛執照，不得駕駛車輛，
    竟仍於民國98年10月8 日下午1 時許，無照駕駛鴻翔工程行
    所有車牌號碼為ZO─5205號之自用小貨車，沿新竹市○○路
    由南往北行駛。而於同日下午1 時5 分許，行經新竹市○○
    路與北門街口，本應注意汽車行駛時，應注意車前狀況及兩
    車併行之間隔，並隨時採取必要之安全措施，而依當時天氣
    晴、日間有自然光線、柏油路面乾燥、無缺陷、無障礙物、
    視距良好，並無不能注意之情事，竟疏未注意，適陳乃熾（
    嗣因病而歿）騎乘車號HQO-516 號重型機車搭載陳李吟珍，
    由南向北行經同一路口，亦疏未注意同向由余義恆所駕車輛
    ，逕自自外側車道轉入內側車道欲左轉進入北門街，2 車因
    而發生擦撞，致陳乃熾人車倒地，受有胸部挫傷合併左側第
    2至8肋骨骨折及外傷性氣血胸、全身多處深擦傷占體表面積
    百分之2 之傷害，嗣經警到場處理，並將陳乃熾送往衛生署
    新竹醫院急救，始查悉上情。
二、案經陳乃熾之子陳綏泰訴由新竹市警察局第一分局報告臺灣
    新竹地方法院檢察署檢察官偵查起訴。
貳、認定犯罪事實所根據的證據及理由：
一、被告余義恆於警局詢問時、檢察官偵查中、本院準備程序及
    簡式審判程序訊問時之自白（見98年度相字第634 號卷【下
    稱第634 號卷】第4 至6 頁、99年度偵字第3309號卷【下稱
    第3309號卷】第8 至10頁、本院卷第24至28頁）。
二、告訴人陳綏泰於警詢、偵查中、本院準備程序及簡式審判程
    序中之證述（見第634 號卷第25頁、第3309號卷第8 至10頁
    、本院卷第24至28頁）。
三、證人陳李吟珍於警詢及偵查中之證述（見第634 號卷第7 至
    9 頁、第3309號卷第8 至10頁）。
四、新竹市○○○道路交通事故調查報告表(一)(二)、道路交通事故
    現場圖、舉發違反道路交通管理事件通知單、證號查詢汽車
    駕駛人各1 紙、現場及車輛照片6 紙（見第634 號卷第13至
    15頁 、第19至21頁、第25頁）。
五、衛生署新竹醫院診斷證明書1 紙（見第634 號卷第18頁）。
六、臺灣省竹苗區車輛行車事故鑑定委員會99年7 月26日竹苗鑑
    990365字第0995302305號函及所附鑑定意見書（見第3309號
    卷第13至18頁）。
七、法務部法醫研究所（98）醫剖字第0981103538號解剖報告書
    及（98）醫鑑字第0981103693號鑑定報告書各1 份（見第63
    4 號卷第73至83頁）。
、論罪科刑的理由：
一、論罪：
（一）核被告余義恆所為，係犯刑法第284 條第1 項前段之過失
      傷害罪。又過失傷害罪，並非屬刑法第47條第1 項之故意
      再犯有期徒刑以上之罪，自不構成累犯，起訴書認成立累
      犯之論述，尚有未洽，惟此部分業經蒞庭公訴檢察官予以
      更正刪除，附此敘明。
（二）刑罰加重事由（道路交通管理處罰條例）：按汽車駕駛人
      ，無駕駛執照駕車，因而致人受傷，依法應負刑事責任者
      ，加重其刑至2 分之1 ，道路交通管理處罰條例第86條第
      1 項定有明文。被告余義恆係未領得合法駕駛執照而於案
      發當時駕駛自用小貨車，有新竹市警察局舉發違反道路交
      通管理事件通知單、證號查詢汽車駕駛人表各1 份在卷可
      證，是以被告余義恆無駕駛執照駕車，因而致人受傷，依
      法應負過失傷害之刑事責任，就其所犯過失傷害部分，應
      依道路交通管理處罰條例第86條第1 項之規定加重其刑至
      2 分之1 。
二、科刑：審酌被告未領有汽車駕駛執照，竟駕駛自用小貨車上
    路，及行經號誌管制路口，未充分注意車前狀況，而與被害
    人陳乃熾騎乘之重型機車發生擦撞之過失情節，及其過失行
    為造成被害人所受傷害非輕，及車禍後並未展現積極商談和
    解之誠（歉）意，故迄今未能賠償被害人家屬等之損失，以
    及被害人對於上開車禍事件與有過失，及被告犯後坦白承認
    犯行等一切情狀，量處如主文所示之刑，並諭知易科罰金之
    折算標準，以示懲儆。
肆、適用法律依據：
一、程序法方面：刑事訴訟法第284 條之1 、第273 條之1 第1
    項、第299 條第1 項前段。
二、實體法方面：道路交通管理處罰條例第86條第1 項，刑法第
    284 條第1 項前段、第41條第1 項前段，刑法施行法第1 條
    之1 第1 項、第2 項前段，判決如主文。
本案經檢察官陳中順到庭執行職務。
中    華    民    國    99    年    10    月    26    日
                    交通法庭    法  官        邱忠義
以上正本證明與原本無異。
如不服本判決，應於判決送達後10日內向本院提出上訴書狀。上
訴書狀應敘述具體理由，未敘述上訴理由者，應於上訴期間屆滿
後20日內補提理由書狀於本院（均須按他造當事人之人數附繕本
）「切勿逕送上級法院」。
中    華    民    國    99    年    10    月    26    日
                                書記官        王思穎
附錄本案論罪科刑實體法條全文：
刑法第284 條第1 項：
因過失傷害人者，處6 月以下有期徒刑、拘役或500 元以下罰金
。致重傷者，處1 年以下有期徒刑、拘役或500 元以下罰金。（
罰金之貨幣單位改為新臺幣，並提高為30倍）

司法院資訊處製作；財團法人民間司法改革基金會備份。
